Archives du duché de Caderousse
Archives départementales de Vaucluse
Archives du duché de Caderousse (1008-XIXe siècle)
1008-[vers 1900]
Document d'archives 100 ml 1279
Familles d'Ancézune, de Gramont et familles alliées
Biographie ou histoire
Le "fonds du duché de Caderousse", sous une dénomination apparemment simple, recèle en fait une composition plus complexe. L'ensemble de ce fonds provient de la dévolution des archives conservées dans le château de Caderousse lors de la mort sans descendance directe du dernier duc, Emmanuel Jean Ludovic de Gramont, survenue dans sa trentième année, accidentellement, en 1865.
Le fonds comprend les archives des deux familles qui ont détenu successivement le duché, la famille d'Ancézune, la famille de Gramont, augmentées inégalement et partiellement des archives de familles dont furent acquises des parts de la coseigneurie de Caderousse et d'autres seigneuries, comme la baronnie du Thor ou la seigneurie de Saint-Alexandre, essentiellement au cours de la période médiévale et au début du XVIe siècle. Coseigneur de Caderousse, connue depuis la fin du XIe siècle, la maison d'Ancézune obtint l'érection de la seigneurie en duché en 1665 par bulle du pape Alexandre VII. Ce n'était déjà plus la branche aînée qui se trouvait à la tête des domaines, deux substitutions de cadets ayant dû survenir au cours du XVIe siècle.
Joseph André Cadard d'Oraison d'Ancézune, sans descendance, fit de la maison de Gramont son héritier en la personne de Marie Philippe Guillaume de Gramont, famille alliée aux Ancézune depuis le mariage en 1597 de Louis de Gramont, seigneur de Vachères et de Louise d'Ancézune, fille de Rostain Cadard d'Ancézune et Madeleine de Tournon. Originaire de Navarre et du Béarn, la maison de Gramont était solidement implantée en Dauphiné et assurait pour le roi le gouvernement de Crest.
Poursuivant la tradition militaire de leurs ancêtres "chevaliers" entrés au service du dauphin, du roi ou de la reine, les Ancézune et les Gramont furent "chevaliers de l'Ordre du roi", capitaine, brigadier, pour les aînés, pourvus parfois d'offices importants, ainsi Guillaume d'Ancézune (mort vers 1529) "visiteur général des gabelles à sel des pays de Languedoc, Guyenne Auvergne, Rouergue et Quercy". Pour les cadets, on les trouve "chevalier de l'Ordre de Saint-Jean de Jérusalem", commandeur, prieur du Grand Prieuré de Saint-Gilles, ainsi Jacques d'Ancézune qui participa à l'expédition de Candie en 1665-1669, Pierre Joachim, disparu en mer en 1653. Ou bien dans la carrière ecclésiastique: ainsi, Rostain qui fut, notamment, évêque de Fréjus, puis archevêque d'Embrun, majordome du pape Jules II; Jean, abbé de Saint-Ruf de Valence, prieur du Saint-Esprit; Louis, prévôt de la cathédrale d'Orange, prévôt de Notre-Dame des Anges de "l'Isle de Venise"; Philippe-Guillaume fut abbé de Sénanque. La maison de Gramont obtint en 1827 la création du majorat.
Leur position sociale leur permit de s'allier aux maisons nobiliaires célèbres que furent les Crussol d'Uzès, Tournon, Alemand, Sassenage, Grignan, Simiane de Gordes, Rambures de Courtenay, Guénégaud de Plancy et Guercheville, Oraison, Colbert de Torcy, Sinety de Levis, Vassé, Paulze d'Ivoy... Bien que résidant à Caderousse, Avignon ou Paris, en Bourbonnais, en Savoie, les ducs et duchesses du XIXe siècle participèrent cependant amplement à la vie locale comtadine et furent précurseurs pour les travaux d'aménagement des rives du Rhône.
Historique de la conservation
Les archives conservées à l'époque de la Révolution dans le château de Caderousse furent mises sous scellés lorque le duc de Gramont-Caderousse fut porté sur la liste des émigrés. Un inventaire en fut dressé en octobre-novembre 1792, ce qui avait échappé au "brûlement" des années 1790-1791 fut transporté en novembre 1792 dans le dépôt du district, dans l'ancien archevêché d'Avignon. Philippe Marie Gramont-Caderousse obtint sa radiation de la liste en janvier 1795, la réintégration dans ses possessions et la restitution de ses archives en octobre 1795. Depuis lors, la majorité des archives paraît demeurer dans le château de Caderousse, les documents de la gestion courante se trouvant aussi à Paris ou dans les mains des comptables.
Informations sur les modalités d'entrée
Entrée aux Archives départementales de Vaucluse en mai 1900 grâce à l'action de Léopold Duhamel, archiviste du département, après signature d'une convention entre les propriétaires MM. Paulze d'Yvoy de la Poype et le département, le 14 janvier 1900, ratifiée dans la délibération du 24 avril du Conseil général de Vaucluse, ainsi qu'il est indiqué dans le rapport au préfet du 15 juillet 1900.
Présentation du contenu
Par acquisition, héritages, alliances matrimoniales, les ducs de Caderousse se trouvèrent détenir de nombreuses seigneuries et dépendances, dans le Comtat, dans la principauté d'Orange, en Provence, en Dauphiné ou dans le royaume de France sur la rive droite du Rhône et au XIXe siècle en Bourbonnais, Savoie, Paris et Senlis.
La section principale du fonds concerne donc, sous le titre " fiefs et domaines" les titres de propriété, les droits féodaux, seigneuriaux et fonciers, les documents d'exploitation et gestion de ces biens. La répartition par seigneuries et terroirs a été respectée dans la mesure du possible. On trouvera ainsi les actes concernant: le duché de Caderousse, la seigneurie de Codolet et ses dépendances, les seigneuries de Cadenet, Saint-Alexandre, Cabrières, la baronnie du Thor, les biens d'Orange, d'Avignon, de Cairanne, Visan, Saint-Romain-de-Malegarde, Aureille, Cadenet et Coutoras, Gières, les seigneuries de Saint-Benoît et Betton, de Chapeau Cornu, le marquisat de Vachères, le domaine du Biollay en Savoie, les biens de l'Allier et du Bourbonnais, les hôtels et maisons à Paris, le domaine d'Aumont près Senlis.
Les papiers personnels et familiaux comprennent des actes d'état civil, des comptes, des notices générales sur les familles, des pièces relatives aux fondations de messes et chapellenies.
La comptabilité générale, domestique ou domaniale, a constitué une section autonome, de même que les travaux spécifiques relatifs au Rhône et à ses îles (chaussées, digues, chemins de halage, bacs).
Une part de documents conservés dans ce fonds ne relève pas des biens propres des Ancézune et Gramont, mais appartient à des communautés, laïques ou religieuses, familles ou particuliers en lien avec les Caderousse ou existant dans les mêmes lieux.
Une partie de documents, essentiellement mariages, testaments, obligations, ne présente pas de lien évident avec le fonds. Ces documents ont été classés de manière chronologique.
Mode de classement
Les archives du duché ont fait l'objet de classements anciens dont il reste des inventaires depuis le XVIe siècle, ainsi que de recolement et révisions depuis l'époque révolutionnaire. Ces inventaires et révisions ont été classés en tête du fonds.
Le premier inventaire de la seigneurie de Caderousse et autres seigneuries possédées par la maison d'Ancézune a donné lieu à six volumes de "répertoire des instruments" rédigés par Jean de Jarlains en 1525. Les acquisitions importantes réalisées à la génération précédente, par Aymar-Antoine d'Ancézune, peuvent peut-être avoir incité à une mise en ordre des archives. Les feuillets blancs réservés à l'intérieur des registres ont reçu, mais de façon incomplète et inégale, jusqu'en 1597.
Les documents sont répartis par catégories, pourvues en fin de volume d'un "guidon" ou "table par nom des matières représentées dans les actes". Les documents sont cotés au dos par sacs portant des noms tirés de la mythologie, de l'histoire biblique, grecque ou romaine, de noms géographiques (pays, fleuves et rivières, villes), de noms de familles. Chaque pièce a reçu pour son identification à l'intérieur de cette répartition une lettre dans l'ordre de l'alphabet, d'abord simple, puis redoublée ou triplée, si nécessaire.
Le classement fut repris en 1695-1696 par François de Brugeron, sieur de Beauregard, docteur "ès droits", de la ville de Buis en Dauphiné, avocat aux cours d'Avignon et du Comtat, sous la direction de Pierre Esprit Vieux, notaire d'Orange, intendant et procureur général du duché, garde des archives, par ordre de Just Joseph François d'Ancézune de Tournon-Cadard, duc de Caderousse. Ce travail a produit un "inventaire général et raisonné", dont subsistent brouillards, en cahiers ou reliés, et mises au net sous forme de registres de grand format, mais pas intégralement recopiés, au total 13 volumes. Les documents sont identifiés, au verso, par "armoire, tiroir, liasse, numéro d'ordre".
Jean-Etienne Néry, "archiviste des titres et papiers nationaux", archiviste du district, visa, en juin-octobre 1793, les registres et liasses apportés à Avignon: on trouve au dos des pièces, avec sa signature, la mention "coté, paraphé et inventorié". Un récolement "nouvel inventaire en abrégé" ou "sommairement fait", de plus incomplet, eut lieu en 1803-1804. Un "nouvel inventaire des titres des îles et îlots, donc partiel, fut présenté en 1807 par le chanoine Germain à la duchesse Marie-Gabrielle de Gramont-Sinety. De la nouvelle révision effectuée en 1814 ne reste qu'un cahier de récolement. Quelques notes rapides de l'archiviste Léopold Duhamel datent des années 1900.
On a essayé de reconstituer le contenu des liasses originelles de l'inventaire de 1695-1696 grâce aux indications portées au dos des actes, avec vérification dans l'inventaire de 1525 pour les pièces antérieures au XVIe siècle. Puis on a procédé à l'élaboration d'un plan de classement correspondant aux normes archivistiques actuelles, tout en tâchant de conserver le plus possible l'unité des liasses anciennes. Cependant, les liasses constituées aux XVIIe-XIXe siècles de façon typologique par nature de documents (testaments, mariages, obligations, comptes) ont été éclatées et les éléments reportés dans des unités documentaires plus cohérentes (on a ainsi regroupé par personne ou par couple les papiers personnels).
De la sorte, les sections du classement sont:
inventaires
papiers personnels et familiaux
fondations
comptabilité
fiefs et domaines, classés par seigneuries et biens (acquisitions, droits seigneuriaux et féodaux, titres fonciers, gestion)
travaux du Rhône, essentiellement au XIXe siècle
papiers de communautés et familles, ayant ou non un lien évident avec le fonds
Modalités d'accès
Statut juridique
Archives privées
Communicabilité
Les documents sont librement communicables, sous réserve que leur état de conservation le permette.
Autre instrument de recherche
Archives du duché de Caderousse (XIe-XIXe siècles), Avignon, 2013, p.
Liens
Descripteurs
Duché de Caderousse; Recherche détaillée
- Inventaires anciens
  - Inventaires établis par Jean de Jarlains (XVIe siècle)
    Présentation du contenu
    "Ensuyt le volume de repertoire des instruments touchant les affaires du lieu et territoire de Caderousse, appartenant au noble et puissant seigneur Guillaume d'Ancézune, seigneur de Caderousse, de Saint-Alexandre, de Codolet, de Cadenet, de Frigolet, de Coyrol, de l'Ile d'Arnoux et seigneur en partie de Mornas, visiteur pour le roi de France des gabelles du sel, auquel repertoire trouverez la substance principale desdits instruments translatée de latin en français et sont lesdits instruments séparés en plusieurs sacs, lequel repertoire fut fait en l'an 1525".
    Bibliographie
    G. Butaud et V. Piétri, Les enjeux de la généalogie (XIIe-XVIIIe siècle). Pouvoir et identité, notamment p. 176: "Les techniciens de la généalogie: les feudistes", note sur Jean de "Jarsains", auteur des généalogies des familles Guigues de Moreton et Seytres en 1518 et 1519.
    Ch. Feuillas, "Les archives d'Orange du XVIe au XVIIIe siècle", dans Bulletin des Amis d'Orange, mai-août 1987, n° 107, p. 6-14: sur la désignation des sacs de documents par des vocables empruntés à la Bible, la mythologie ou l'histoire, méthode utilisée aussi à Orange par Pierre de Balma en 1553, puis par ses successeurs.
    Descripteurs
    Jarlains, Jean de; Ancézune, Guillaume d'
    - Inventaire de la seigneurie de Caderousse, tome I, 1525; 2 E 9/1; Oui
      Table.
      Pithon-Curt, Histoire de la noblesse du Comté Venaissin, t. III, p. 283: mention d'une généalogie de la famille de Seytres établie en 1519 par Jehan de "Jarsaing" et se trouvant au XVIIIe siècle dans les archives du château de Caumont.
      Commentaire
      Fol. 1-20: mariages "Roland"
      Fol. 32-48: testaments "Jessé"
      d'après le "guidon", mais non analysés: "testaments vieulx qui ne parlent point de ceulx d'Ancézune sont au sac marqué par "Absalon"
      Fol. 72-86 v°, 94-97: acquisition de parts de coseigneuries et juridiction, investitures et hommages "Adam" "Baccus"
      Fol. 100-111: péage "Sepht"
      Fol. 116-127: transactions "Caïn"
      "transactions qui ne parlent point de ceux d'Ancézune": "Sem"
      "sentences": "Abraham"
      Fol. 140-144: quittances des églises "Job"
      Fol. 156-159 v°: quittances "Orpheus"
      Fol. 170: historique et généalogie
      "quittances vieilles qui ne sont pas d'importance": "pantagrua"
      "obliges": "acrisius"
      "procures": "romulus"
      "arrendemens: "japhet"
      "mandemens du roy et dons d'office": "Urias"
      "de la dépouille de Mgr d'Ambrun": "dedalus"
      "doubles de recognoicences et l'estatut du conté de Venisse et la manière de pleydier": "mars"
      "inventoires et memoires": "Cupido"
      "de certaines chappelles": "jupiter"
      "de plusieurs lieux": "galafre"
      "procès entre Bernard Flament, mari de Jaquette de Jocon, dame en partie de Caderousse et les héritiers de Jaques d'Ancézune": "Izay"
      Fol. 186-192: "guidon" ou table par nom des matières représentées dans les actes
      (Les folios non spécifiés sont blancs).
    - Inventaire de la seigneurie de Caderousse, tome II, 1525-1594; 2 E 9/2; Oui
      "Ensuyt le second volume de repertoire des instruments touchant les affaires du lieu et territoire de Caderousse, des îles d'Arnoux, Capefort et Gazargues", avec table, ajouts jusqu'en 1594.
      Fol. 1-17 v°: acquisition de certaines possessions au lieu et territoire de Caderousse "Laomedon"
      Fol. 21-28: acquisitions par certains particuliers "Isaac"
      Fol. 29-37: acquisitions par Antoine d'Ancézune "Jacob"
      Fol. 45-59: acquisitions par Guillaume d'Ancézune "Aaron"
      Fol. 91-112: acquisition de censes par Rambaud d'Ancézune "Moyses"
      Fol. 125-129 v°: nouveaux acaptes et acquêts "Saül"
      Fol. 139-141 v°: hommages par certains habitants de Caderousse "Daniel"
      Fol. 153-156, 159-162 v°, 165: reconnaissances "Priam"
      Fol. 181-186: île d'Arnos ou Arnoux "Noel"
      Fol. 197-199: îles de Capefort et Gue (s) argues "Romus"
      Fol. 209: guidon
      Caderousse (Vaucluse, France); Arnoux, île d' (île du Rhône); Capefort, île de (île du Rhône); Gazargues, île de (île du Rhône)
    - Inventaire de la seigneurie de Caderousse, tome III, 1525; 2 E 9/3; Oui
      "Ensuyt le repertoire des instruments d'Aurange, touchant les lieux d'Orange, Coyrol et Frigolet", avec table.
      Fol. 1-18: acquisition "Machabeus" "Federic"
      Fol. 45-50 v°: acquisitions par ceux de Mérindol, puis appartenant aux Ancézune "Argus"
      Fol. 53-62: acquisitions par les Hugues "Artus"
      Fol. 65-71: acquisitions et acensements, c'est-à-dire nouveaux acaptz "Vaspasien"
      Fol. 81-99: censes acquises par ceux d'Ancézune "Josué"
      Fol. 105-108 v° v°: nouveaux acaptz "Golias"
      Fol. 119-120 v°: " reconnaissances faites par ceux et au nom d'Ancézune" "Cesar"
      Fol. 133-139 v°: nouveaux acaptz par les Hugues, Mérindol et Saint-Martin "Aristote"
      Fol. 143-144: reconnaissances au nom des Mérindol "Alixandre"
      Fol. 147-150: reconnaissances au nom des Saint-Martin et autres "Hector"
      Fol. 151-157, 167-172: transactions "Diogenes", "Perseus"
      Fol. 175-186: leyde d'Orange "Dardanus"
      Fol. 189-193: du masel d'Orange, des libertés des habitants "Piramus"
      Fol. 195-202: moulins des Arenes "Salomon"
      Fol. 207-210 v°: moulins de franc arbitre "Clovis"
      Fol. 221-226 v°: Coyrol et Frigolet "Archiles"
      Fol. 235-246: guidon
      Orange (Vaucluse, France); Coyrol (Orange, Vaucluse, France); Frigolet (Orange, Vaucluse, France)
    - Inventaire de la seigneurie de Caderousse, tome IV, 1525; 2 E 9/4; Oui
      "Ensuyt le repertoire des instruments touchant les affaires du lieu et territoire de Codolet, de Cadenet, de Gicon, de la Brotière, de de Clavelet et de Chausclan (Chusclan) ", avec table.
      Fol. 1-19 v°: île de Codolet Lerin", "Lepau"
      Fol. 20-28 v°: hommages au roi de France "Aube"
      Fol. 31-41 v°: port de Codolet "L'Ysère"
      Fol. 51-55 v°: transactions de Codolet "Seine"
      Fol. 59-74 v°: acquisitions à Codolet "Durance"
      Fol. 89: nouveaux acaptz à Codolet "Drac"
      Fol. 105: reconnaissances à Codolet "Cèze"
      Fol. 113-116: acquisitions à Cadenet "Ovese"
      Fol. 119-121: hommage au pape pour la seigneurie et juridiction de Cadenet "Yone"
      Fol. 131-132 v°: port de Cadenet "Thesin"
      Fol. 137-139 v°: transaction touchant Cadenet "Loyre"
      Fol. 151-153: acquisitions à Cadenet "Timbre"
      Fol. 165-167: reconnaissances à Cadenet "Drome"
      Fol. 171: la Brotière (non renseigné)
      Fol. 177: Gycon (non renseigné)
      Fol. 191: Chausclan (non renseigné)
      Fol. 215-218: guidon
      Codolet, île de (Codolet, Gard, France); Cadenet (Chusclan, Gard, France)
    - Inventaire de la seigneurie de Caderousse, tome V, 1525; 2 E 9/5; Oui
      "S'ensuyt le repertoire des instruments de Frigolet, de Mornas, de Baumes et d'Avignon", avec table.
      Fol. 1-19 v: Frigolet, c'est à savoir les instruments faisant mention du territoire et seigneurie haute et basse dudit lieu de Frigolet "Betsabee"
      Fol. 23-25: hommages "Cacendra"
      Fol. 27-35 v°: Frigolet, Piolain (Piolenc) "Rachel"
      Fol. 49-59 v°: acquis de possessions au territoire de Frigolet "Lucresse"
      Fol. 71-73 v°: nouveaux acaptz "Policiane"
      Fol. 77-79: reconnaissances "Dido"
      Fol. 83-85: Balmes "Tibee"
      Fol. 87-94: péage de Mornas, île de Carenc "Rebeca"
      Fol. 103-120 v°: Mornas "Serra"
      Fol. 129-142: Avignon "Diane"
      Fol. 153-166 v°, 175-180 v°: reconnaissances à Avignon "Judie", "Galatee"
      Fol. 183-217: censes à Avignon "Lya"
      Fol. 227-230 v°: guidon "Lya" "Proserpine" "Cleremonde" "Juno" "Palas"
      Frigolet (Orange, Vaucluse, France); Piolenc (Vaucluse, France); Mornas (Vaucluse, France); Avignon (Vaucluse, France)
    - Inventaire de la seigneurie de Caderousse, tome VI, 1525; 2 E 9/6; Oui
      "S'ensuyt le repertoire des instruments touchant les affaires du lieu et territoire Saint-Alexandre, de Saint-Michel, de Saint-Gervais, de La Roche, des îles de Gicon, du dévès de la Tour, de Cabanes", avec table.
      Fol. 1-7 v°: mariages de la famille de Saint-Just "Avignon"
      Fol. 14-20 v°: testaments de la famille de Saint-Just "Ancesune"
      Fol. 26-36: acquisitions et transactions à Saint-Alexandre "Paris"
      Fol. 50-52: donation au roi, dénombrement, hommages "Chalons"
      Fol. 58-69, 84-91: Saint-Alexandre "Rome" "Crussol"
      Fol. 100-105 v°: nouveaux acaptz "Valence"
      Fol. 120-123: reconnaissances "Beaume"
      Fol. 136-141 v°: moulin des Garrigues "Roman"
      Fol. 148-152: quittances de gens d'église "Rains"
      Fol. 158-164: dévès de la Tour "Troye"
      Fol. 178-180 v°: Cabanes "Londres"
      Fol. 190-198 v°: Gicon "Babilone"
      Fol. 210-212: leyde de Saint-Saturnin du port alias le Saint Esprit "Venise"
      Fol. 216-219: transactions touchant les affaires de Saint-Michel, de Euset et de Saint-Gervais "Aurange"
      Fol. 232-235 v°: reconnaissances aux lieux et territoires de Saint-Michel, de Uzet, de Saint-Gervais, de Venejan et de la Roche "Arras"
      Fol. 242-245 v°: guidon "Pampelonne" "Lucerne" "Lyon" "Ambroyse" "Grenoble" "Aix".
      Saint-Alexandre (Gard, France); Saint-Michel-d'Euzet (Gard, France); Euzet (Saint-Michel-d'Euzet, Gard, France); Gicon, île de (île du Rhône); Tour, dévès de la (Saint-Alexandre, Gard, France); Garrigues, moulin des (Gard ?, France); Saint-Gervais (Gard, France); Venejan (Gard, France)
  - Inventaires établis par Pierre-Esprit Vieux (fin XVIIe siècle)
    Biographie ou histoire
    Pierre-Esprit Vieux était intendant et garde des archives du duché de Caderousse. Il fut notaire public de la ville et principauté d'Orange de 1681 à 1693, notamment.
    Lors du procès intenté contre lui par Just-Joseph-François Cadard d'Ancézune, Pierre-Esprit Vieux est dit: "avocat, administrateur des biens et revenus du duché pendant 7 ou 8 ans" (juin 1692-avril 1699).
    "Inventaire général et raisonné contenant sommairement et en substance la teneur de tous les actes, titres, instruments et documents du duché de Caderousse et dépendances, tant généraux que particuliers, avec deux tables, une des chapitres, mise au commencement et l'autre des matières, actes et documents, à la fin, du commandement exprès de Monseigneur Just-Joseph-François d'Ancézune de Tournon Cadard, chevalier, duc de Caderousse, par François de Brugeron, sieur de Beauregard, docteur ez droits de la ville du Buis en Dauphiné, avocat aux cours d'Avignon et Comtat Venaissin, aux soins et diligence de Pierre-Esprit Vieux, de la ville d'Orange, intendant et procureur général des maisons et affaires de mondit seigneur le Duc et garde des archives, l'année 1695".
    Sources internes
    3 E 51/433 à 438 Minutes de Pierre-Esprit Vieux, notaire public de la ville et principauté d'Orange, avec tables générales.
    Documents séparés
    Procédures contre Pierre-Esprit Vieux pour erreurs dans les comptes et restitution des sommes dues, devant le parlement d'Orange, puis en appel devant le parlement d'Aix (2 E 9/336 à 339).
    Vieux, Pierre-Esprit (notaire); Brugeron, François de (docteur ès droits)
    - Inventaire général
      - Brouillards
        - Inventaire général et raisonné des titres et documents du duché de Caderousse, tome I, 1695; 2 E 9/7; Oui
          Historique de la conservation
          Volume visé par Néry, archiviste du district d'Avignon, les 17 juin et 20 octobre 1793.
          Brouillard de l'inventaire, relié dans l'ordre suivant: table alphabétique des matières non paginée, inventaire général, folioté 1-345, comprenant les actes jusqu'au 12e tiroir, second volume de Caderousse contenant table alphabétique des matières, inventaire folioté 346-540, puis corrigé en 1-195, comprenant les documents des 13e à 16e tiroirs, puis supplément du second volume énumérant des livres "terriers touvés chez M. Vedrille, notaire, ce 3 octobre 1698 et laissés à son pouvoir et dans sa maison pour le renouvellement des reconnaissances" (numérotés de 1 à 10) et lièves de lods, censes et tasques de Caderousse, chez M. Vedrille, 3 octobre 1698 (numérotés de 1 à 6), table des chapitres.
          1er-3e tiroirs: "acquisition de la juridiction générale ou acquisitions générales"
          4e tiroir: fol. 77: "titres concerant la juridiction, les actes possessoires, l'exercice des droits et attributs d'icelle"
          5e tiroir: hommages des seigneurs et hommages aux seigneurs par les habitants; fol. 92: droits et usages des eaux; fol. 98: leyde, carnalage; fol. 105: four, fournages
          6e - 7e tiroirs: fol. 110: terriers
          8e tiroir: fol. 126: lièves
          9e - 11e tiroirs: fol. 128: titres des directes et censes
          12e tiroir: fol. 341: titres des rentes foncières
          13e - 15e tiroirs: fol. (nv)1-176: rentes foncières et biens fonciers
          16e tiroir: fol. (nv) 177: 1re liasse: cadastres et arpentements, 2e-3e liasses: transactions sur les tailles, 4e liasse: procès des "pallières", 5e liasse: notes diverses des notaires, 6e liasse: mémoires.